臺灣花蓮地方法院交通事件裁定　　　　100年度交聲字第153號
原處分機關　交通部公路總局臺北區監理所花蓮監理站
異　議　人
即受處分人　石成光
上列異議人即受處分人因違反道路交通管理處罰條例案件，對於
交通部公路總局臺北區監理所花蓮監理站民國100年4月14日所為
之處分（原處分案號：花監違字第裁44-P00000000號）聲明異議
，本院裁定如下：
    主  文
異議駁回。
    理  由
一、原處分意旨略以：異議人即受處分人石成光（下稱異議人）
    於民國100年 4月9日23時許，未戴安全帽駕騎車牌號碼938-
    EYP號重型機車，在花蓮縣台九線180.4公里處，為花蓮縣警
    察局新城分局富世派出所員警攔停，並經測試酒精濃度為0.
    38g/L，而掣發花警交字第P00000000號舉發違反道路交通管
    理事件通知單予以舉發。異議人於應到案日期後提出申訴，
    原處分機關調查後認異議人有「一、汽車駕駛人酒精濃度超
    過規定標準（0.25-0.4）；二、機器腳踏車駕駛人未依規定
    戴安全帽」之違規事實，依道路交通管理處罰條例第35條第
    1項第 1款、第31條第6項規定裁處異議人罰鍰新臺幣（下同
    ）1萬5,500元，吊扣駕駛執照12個月，並應參加道路交通安
    全講習。
二、異議人聲明異議意旨略以：100年 4月9日舉發當日，異議人
    騎乘車號938-EYP普通重型機車外出，飲用酒類後，於 4月9
    日當晚欲返回家裡，胞妹石蕙菁因見異議人已經飲用酒類飲
    料，乃將車鑰匙取去，致該車無法啟動前進，異議人乃坐在
    機車上用雙腳滑行之方式，沿著路邊前進。於同日23時 0分
    許，經警攔檢，事實上案發當時機車並未發動，異議人並無
    駕駛行為，而無本件違規，爰聲明異議，請求撤銷原處分云
    云。
三、按汽車駕駛人飲用酒類或其他類似物後其吐氣所含酒精濃度
    超過每公升0.25毫克或血液中酒精濃度超過 0.05%以上，不
    得駕車；又汽車包括機器腳踏車；汽車駕駛人，駕駛汽車經
    測試檢定有酒精濃度超過規定標準之情形者，處15,000元以
    上60,000元以下罰鍰，並當場移置保管該汽車及吊扣其駕駛
    執照 1年，並應接受道路交通安全講習；機器腳踏車駕駛人
    或附載座人未依規定戴安全帽者，處駕駛人 500元罰鍰；道
    路交通安全規則第114條第 2款、道路交通管理處罰條例第3
    條第8款、第35條第1項第1款、第24條第1項第2款第31條第6
    項分別定有明文。
四、經查：
  (一)異議人於100年4月9日23時許，未戴安全帽駕騎車牌號碼938
    -EYP號重型機車，在花蓮縣台九線 180.4公里處，為花蓮縣
    警察局新城分局富世派出所員警攔停，並經測試酒精濃度為
    0.38g/L 為警製單舉發之事實，為異議人所不爭執；而異議
    人於舉發當時係駕騎機車行駛狀態之舉發經過，業經證人即
    花蓮縣警察局新城分局富世派出所員警鄭文泉於本院調查時
    證述：「當天我和同仁服22時到24時巡邏勤務，在23點左右
    ，我們在台九線由南向北行駛，在 180.4公里處發現異議人
    騎在機車上面未戴安全帽，當時機車有無發動我無法確定，
    但是是在行駛狀態，機車行駛中搖擺不定，且未戴安全帽，
    有酒駕之嫌疑，我們攔停異議人後，核對證件均符合，我看
    機車沒有插鑰匙，異議人不拿出來，並稱沒有鑰匙，也自己
    承認有喝酒，所以我們就開單舉發。異議人當時沒有跟我講
    機車鑰匙給他妹妹拿走。」、「當時我有摸異議人機車引擎
    ，是有熱熱的溫度，表示機車有發動情形，如果是滑行的話
    ，引擎應該是冷卻的。」等語在卷（見本院卷第 15-17頁）
    ，並有證人鄭文泉巡邏車行車紀錄器攝錄之光碟暨翻拍照片
    在卷可為佐證（見本院卷第26-27頁）。
  (二)異議人雖辯稱機車鑰匙及安全帽為其妹取走，其無鑰匙未發
    動機車引擎，當時係坐於機車上用腳滑行云云。惟查，依證
    人鄭文泉所提出行車紀錄車攝錄光碟翻拍畫面顯示，當時異
    議人騎坐機車上正常行駛狀態，並無用腳滑行之情形，異議
    人辯稱用腳滑行已與事實不符；本件舉發違規路段雖有緩坡
    ，然亦有上坡路段，有違規路段行車紀錄器攝錄光碟翻拍畫
    面 2張在卷可考，倘如異議人所稱引擎未發動，以熄火方式
    在上開路段滑行，然於上坡路段，在無動力之狀態下，勢必
    將重量非輕之機車推坡步行返家，豈不費時、費力？況依異
    議人陳述，其未與其妹同住家中，係自己另外租屋居住，則
    若果機車鑰匙為其妹取走，異議人將機車以滑行騎回其租屋
    處後，若要外出時，仍無法使用機車，異議人顯無以腳力滑
    行將機車騎回租屋處之必要，凡此均與常理有違，是異議人
    所辯以熄火方式滑行，應係事後卸責之詞，不足採信。再依
    證人鄭文泉於本院證述「因為機車沒有鑰匙，我們就把機車
    放在民宅旁邊，將異議人帶回至警局，我們拿了拖機車裝備
    回到現場準備拖機車，發現機車不見了，我與我同事一起到
    異議人老家，看到異議人弟弟稱，異議人打電話給他叫他牽
    回機車，所以他把機車牽回去，後來異議人妹妹開車回去，
    跟我講機車鑰匙在他那邊，異議人沒有鑰匙等語。我不知道
    異議人聯絡他妹妹。」等語（見本院卷第17頁），可見異議
    人於員警攔停舉發時趁機撥打電話通知其弟至現場將機車騎
    回家，則異議人自可將機車鑰匙藏放於機車某處，以方便其
    弟將機車騎回家中，是縱員警與異議人到異議人家中時其妹
    拿出機車鑰匙，亦不足為異議人有利之認定。
  (三)再者，道路交通管理處罰條例第35條第1項第1款之立法意旨
    乃因飲酒後不能安全駕駛，為維交通安全所為處罰規定。而
    駕駛動力交通工具於正常情況固以引擎動能為駕駛動力，惟
    若以變相方式利用其他動力使汽機車等交通工具行駛於道路
    上，其操控交通工具於道路上之行駛行為，仍屬駕駛行為。
    本件異議人經攔停舉發時經測得其呼氣酒精濃度為每公升0.
    38毫克，已超過規定標準，縱異議人未發動機車引擎，而以
    腳力或利用緩坡滑行之作用動力行駛於道路上，對交通安全
    危害更具危險性，異議人辯稱並無駕駛行為云云，委無可採
    。
  (四)綜上所述，異議人於上開時間、地點，駕騎機車行駛於道路
    上，確有「汽車駕駛人酒精濃度超過規定標準（0.25-0.4）
    」、「機器腳踏車駕駛人未依規定戴安全帽」之違規屬實。
    原處分機關依道路交通管理處罰條例第35條第1項第1款、第
    31條第6項之規定，裁處異議人罰鍰1萬5500元，吊扣駕照12
    個月，並施以道路交通安全講習，並無不當。本件異議為無
    理由，應予駁回。
五、據上論斷，應依道路交通事件處理辦法第18條，裁定如主文
    。
中    華    民    國   100    年    9     月    30    日
                  交通法庭      法  官  蔡寶樺
上列正本證明與原本無異。
如對本裁定不服，應於送達後 5日內，向本院提出抗告狀（應抄
附繕本）。
中    華    民    國   100    年    9     月    30    日
                                書記官